臺灣新北地方法院民事判決
111年度訴字第848號
原      告  新富時代社區管理委員會

法定代理人  嚴聰君  
訴訟代理人  雷皓明律師
複代理  人  張芸榕律師
被      告  葉家亨  

            方麗姝  

訴訟代理人  謝子建律師

上列當事人間請求排除侵害事件，經本院於民國111年9月22日言
詞辯論終結，判決如下：
    主  文
一、被告乙○○應自門牌號碼新北市○○區○○路0段000號3樓之3及新
    北市○○區○○路0段000號3樓之4房屋遷離。
二、被告甲○○不得將門牌號碼新北市○○區○○路0段000號3樓之3及
    新北市○○區○○路0段000號3樓之4房屋提供被告乙○○使用。
三、原告其餘之訴駁回。
四、訴訟費用由被告負擔。
五、本判決第1、2項於原告以新臺幣165萬元為被告供擔保後得
    假執行；倘被告以新臺幣165萬元為原告預供擔保，得免為
    假執行。
六、原告其餘假執行之聲請駁回。　　
    事實及理由
一、訴狀送達後，原告不得將原訴變更或追加他訴。但有下列各
    款情形之一者，不在此限：⑵請求之基礎事實同一者。⑺不甚
    礙被告之防禦及訴訟之終結者，民事訴訟法第255條第1項第
    2、7款分別定有明文。本件原告起訴本於公寓大廈管理條例
    第22條第2項、規約第18條第2項第3款規定提起先位之訴，
    請求被告甲○○應出讓其所有坐落新北市○○區○○○段○○○○段000
    地號土地（應有部分175/10000）及其上門牌號碼新北市○○
    區○○路0段000號3樓之3（下稱3樓之3房屋，同段9054建號（
    權利範圍1/1））；共有部分同段9065建號（應有部分1862/
    100000）、同段9066建號（應有部分2239/100000））；同
    段244地號土地（應有部分193/10000）及其上門牌號碼新北
    市○○區○○路0段000號3樓之4（下稱3樓之4房屋，同段9060建
    號（權利範圍1/1））；共有部分同段9065建號（應有部分2
    056/100000）、同段9066建號（應有部分2472/10000）（下
    合稱系爭不動產）。嗣於民國111年8月4日本於公寓大廈管
    理條例第6條3項規定追加提起備位之訴，請求被告甲○○不得
    將其所有系爭3樓之3及3樓之4房屋（下合稱系爭房屋）提供
    予被告乙○○使用。原告所為訴之追加，與原訴基礎事實既同
    一，且不甚礙被告甲○○之防禦及訴訟之終結，雖被告甲○○不
    同意，按諸前開法律規定，仍應准許，先此敘明。
二、原告主張：
　㈠被告乙○○部分：
　　⑴被告乙○○自102年起居住於新富時代社區（下稱系爭社區）
      之系爭房屋，時常半夜大聲唱歌，進出家門前往樓梯間倒
      垃圾時甩門、製造噪音，並多次於公共區域亂丟垃圾製造
      髒亂，或以「3樓都是我管的」挑釁住戶，或無端檢舉、
      誣告等濫訟方式騷擾住戶。更屢次向系爭社區工作人員提
      出不合理要求，諸如：要求保全人員需立正站好為其開門
      並引導其至電梯為其感應開啟電梯門、要求管理員為其整
      理所有信件後親送至系爭房屋，否則拒絕領收…等。若社
      區人員不依照被告乙○○之指示或住戶不合其意，則會遭其
      出言辱駡，甚至以徒手、雨傘或其他物品丟擲、攻擊，影
      響系爭社區之秩序甚鉅。尤有進者，被告乙○○動輒藉其遭
      恐嚇、管理員藏匿信件或不幫其開門或不讓其搭電梯等細
      故報警，或對管理員、住戶提告，造成系爭社區實無寧日
      。被告乙○○屢有下述違反法法令、規約之行為，且情節重
      大，即：被告乙○○自103年2月15日起至109年10月間止，
      所為如附表編號1至10及17所示行為各違反附表編號1至10
      及17所示法令及規約情節重大，經原告依公寓大廈管理條
      例第22條第3款規定於109年9月18日委託律師發函（下稱
      原證15函）通知被告乙○○改善，被告乙○○拒絕領取掛號信
      ，也拒絕原告當面交付。原告只能將信件投遞至信箱，並
      張貼於3樓之3大門。被告乙○○竟持信件質問管理員，並將
      信件丟棄於櫃台後離去。原告不得已將律師函公告於系爭
      社區電梯內，被告乙○○於109年10月21日搭乘電梯時，已
      見聞其內容，並拍照留存，可認改善通知已合法送達被告
      乙○○。
　  ⑵被告乙○○於收受改善通知後，猶變本加厲，陸續自109年10
      月23日起110年3月7日止，再為附表編號12、13、15、16
      、19至21所示不當舉措（各次舉措違反法令及規約如附表
      所載）。因被告乙○○於收受改善通知後，3個月內並未改
      善，甚變本加厲。經系爭社區區分所有權人於110年3月20
      日召開區分所有權人會議（應到43戶，實到30戶），決議
      通過（同意30票）訴請被告乙○○遷離（下稱原證18會議）
      。併自系爭社區區分所有權人會議決議訴請法院強制其遷
      離後，乃至原告提起本件訴訟為止，被告乙○○仍續為附表
      編號22至42所示嚴重侵害系爭社區之各種行為。爰依公寓
      大廈管理條例第22條第1項第3款、規約第18條第2項第3款
      規定，請求被告乙○○自系爭房屋遷離。
  ㈡被告甲○○（即乙○○之母）部分：
　　⑴先位方面：被告甲○○為系爭不動產所有權人，屬公寓大廈
      管理條例第3條第8款定義之「住戶」，被告多次於系系社
      區3樓公共區域、走廊放置私人雜物，經原告於109年7月1
      4日於系爭社區公布欄、電梯貼出公告要求被告甲○○改善
      ，109年7月23日新北市政府工務局亦促請原告要求被告甲
      ○○改善，109年7月28日原告則向被告甲○○出具制止函請求
      其改善，被告甲○○或曾暫時移除，嗣後即一再故態復萌。
      被告甲○○將系爭房屋交由其子被告乙○○使用，被告乙○○又
      有前述屢次攻擊、侮辱工作人員，製造髒亂、惡意棄置垃
      圾至其他住戶專用區域，多次經其他住戶、社區管理員、
      物業公司經理、管理委員向被告甲○○投訴、促其改善，被
      告甲○○始終置若罔聞，長期放任被告乙○○妨害社區安寧、
      秩序及衛生，亦拒絕協助被告乙○○就醫。被告甲○○身為系
      爭不動產所有權人，未能妥善管理其所有系爭房屋而嚴重
      妨害其他住戶，原告自得依公寓大廈管理條例第22條第2
      項規定強制被告甲○○出讓其所有系爭不動產。即經原告於
      109年9月18日以律師函（下稱原證16函）通知被告甲○○改
      善，其雖於收受通知後立即清空3樓公共區域，但並未對
      被告乙○○進行勸導，經系爭社區區分所有權人於110年3月
      20日召開區分所有權人會議（即原證18會議）決議通過訴
      請被告甲○○出讓系爭不動產。爰依公寓大廈管理條例第22
      條第2項、規約第18條第2項第3款規定提起先位之訴，請
      求被告甲○○應出讓其所有系爭不動產。
　　⑵備位方面：退步言之，倘認被告甲○○違反法令或規約情節
      未達重大至原告可訴請其出讓系爭不動產程度。因被告甲
      ○○依法負有公寓大廈管理條例第6條第1項義務，其違反前
      項義務，經協調仍未履行，原告自得本於公寓大廈管理條
      例第6條3項規定提起備位之訴，請求被告甲○○不得將其所
      有系爭房屋提供予被告乙○○使用。  　 
　㈢併為聲明：
　　⑴先位方面：
　　  ①被告乙○○自系爭房屋遷離。　
　　  ②被告甲○○應出讓其所有系爭不動產。
　　　③原告願供擔保請准宣告假執行。　
　　⑵備位方面：
　　  ①被告乙○○自系爭房屋遷離。　
　　  ②被告甲○○不得將其所有系爭房屋提供予被告乙○○使用。
　　　③原告願供擔保請准宣告假執行。　
三、被告乙○○抗辯：
　㈠被告甲○○並未與被告乙○○共同居住於系爭房屋，系爭房屋原
    由被告乙○○與祖、父母共同居住，目前是由被告乙○○自行居
    住使用。
　㈡被告乙○○並未為附表編號1所示縱火行為，由原告提出影像內
    容並不清楚，無法認係其所為；附表編號2部分，被告乙○○
    只是拿紙張在講話，沒有毆打管理員；附表編號3部分周月
    本人說不告了，一審判有罪的部分（下稱原證40判決）被告
    乙○○已經上訴了，且沒有這件事情，不然周月不會說不要告
    了；附表編號4、7是原告胡說八道，沒有這些事；附表編號
    5部分，被告乙○○對刑事確定判決（下稱原證21判決）非常
    有意見，目前已提起非常上訴；附表編號6部分，被告對刑
    事判決（下稱原證41判決）有意見，目前上訴臺灣高等法院
    ，被告乙○○是嗆到水，並沒有對管理員吐水，也沒有侮辱管
    理員；附表編號8至10部分，從建設公司蓋好後信箱如果有
    瑕疵可以不用，系爭房屋的信箱就是有瑕疵，10幾年來沒用
    過信箱，被告乙○○這戶的信都是放在櫃台。被告乙○○並沒有
    要求管理員要幫其整理信件，也沒有拒絕簽收，是物業公司
    不幫被告乙○○收，原證1大多都是同一個管理員呂昇隆，所
    以才有這個問題，所以對其提告，目前的管理員就沒有這個
    問題。被告乙○○沒有喚管理員為奴才，斥責保全人員見其進
    門需立正站好。被告乙○○並沒有磁扣，所以從居住系爭房屋
    起迄今，都是由管理員持有電梯感應卡為其感應開門，這原
    本就是管理員應該為住戶或訪客做的工作。被告乙○○並沒有
    隨地丟香焦皮於公共地板、故意將垃圾丟在公共空間表圾桶
    外，製造髒亂。也沒有半夜大聲唱歌、惡意甩門製造噪音或
    聲響，或當社區2樓哥大美語補習班學童的面對孩童家長口
    出惡言情事，此由從未發生警方來按門鈴說其太吵可明。關
    於系爭社區3樓公共區域及走廊放置花瓶等物確為被告乙○○
    所有，但東西已經被丟光了，丟光的部分被告乙○○有提告。
    實則系爭社區每個樓層都有人這樣擺，原告竟單獨針對被告
    乙○○，並不合理。
  ㈢被告乙○○沒有拒收原證15函，是實際並沒有收到。原告提出
    原證23是因其在趕時間要出門；原證24可以看出信箱是不能
    用的；原證25並沒有貼在系爭房屋門口，如果有貼是不是就
    是強制罪，貼了之後就撕掉了；原證26是法院的偵查庭信件
    ，並不是律師函，因為超過期限；原證27確實有貼，是貼律
    師函；原證28是被告乙○○拍照的，拍照的內容不是律師函。
    即被告乙○○否認有合法收到原證15函通知。關於附表編號8
    、9、10、17均是被告乙○○與社區管理員間的糾紛，被告乙○
    ○與大部分住戶間之往來並無問題，否則被告乙○○不會擔任
    過管理委員。關於附表編號12部分，被告乙○○不是打管理員
    的頭部，被告乙○○沒有真正的打下去，因為是代班管理員要
    其簽收不然不能出去，所以其才有這個動作。附表編號11、
    14、18部分被告乙○○是檢舉主委，原證44是呂昇隆寫的，這
    些保全是因為不符合規定才離職；附表編號13部分被告乙○○
    否認有罵管理員，因為其沒有磁扣所以到現在都是管理員幫
    被告乙○○開門，感應門卡都是管理員在做的；附表編號15部
    分連警員都看不下去；附表編號16部分，呂昇隆說要告被告
    乙○○，但也沒有告，因為沒有證據，是他先採踩被告乙○○的
    腳；附表編號19部分，被告乙○○跟呂昇隆沒有肢體接觸，跌
    倒的事跟其沒有關係，被告乙○○是跟他說樓梯間太髒，根本
    不知道呂昇隆有受傷，被告乙○○跟他交談完就上樓了，樓梯
    間有監視器，如果被告乙○○有推他應該要拿出監視器的畫面
    ；附表編號20部分，是因為主委一大早沒戴口罩一直按系爭
    房屋門鈴，按了8 、90聲，被告乙○○還有報警，當天是跟被
    告乙○○說4 樓的人有漏水到系爭房屋，然後要處理，有提到
    公用樓梯間開口的事；附表編號21部分，系爭社區沒有規定
    要用垃圾袋，被告乙○○並沒有用力撞擊，且幾點倒垃圾是被
    告乙○○的自由。
  ㈣至原告主張：經系爭社區區分所有權人於110年3月20日召開
    區分所有權人會議（應到43戶，實到30戶），決議通過（同
    意30票）訴請被告乙○○遷離一事，被告乙○○有看監視器實際
    上沒有30戶到，且當天投的票並沒有當天開票，是到半年後
    才開票。另系爭社區總共有92戶，並不是43戶，故不能認已
    經區分所有權人會議合法決議訴請被告乙○○遷離。本件原告
    對被告乙○○所有指控都是誇大且不實，被告乙○○倒了10幾年
    的垃圾都沒事，現在就有事。2樓的垃圾跟被告乙○○沒有關
    係。被告乙○○與方棕勝有糾紛，故有去投訴他。現任主委購
    屋到目前不到4年，有強制叫被告乙○○拿錢出來修大門，現
    在大樓壞的東西都叫被告乙○○修理，本來說要跟被告乙○○調
    解，竟又提出了附表所列不實指控。
  ㈤併為答辯聲明：原告之訴駁回。
四、被告甲○○抗辯：
　㈠關於原告訴請被告乙○○遷出系爭房屋部分，被告甲○○並無意
    見。被告乙○○為被告甲○○之子，患有躁鬱症，併有情感性精
    神病及性格異常，雖強制就醫2個月，但拒不遵醫囑持續治
    療服藥，病況無以獲得有效改善，其對被告甲○○會有肢體暴
    力，經被告甲○○於104年12月間對其取得家庭暴力通常保護
    令（本院104年度家護字第2001號，下稱被證1保護令）後，
    被告乙○○仍未持續就醫追踪，旋未久於105年7月27日即再對
    被告甲○○實行家庭暴力，經法院判決被告乙○○犯違反保護令
    罪（臺灣台北地方法院106年度審簡字第275號，下稱被證2
    判決），為母者於刑事案件審理時念及被告乙○○需要主動醫
    治療而予其附條件緩刑，然其仍不願正視病況就醫而持續惡
    化，對被告甲○○變本加厲無端興訟。被告乙○○逾成年已近10
    年，被告甲○○無從代表或代理其為表示，其所作所為情形之
    有無，應由其自行負責。被告甲○○為系爭不動產所有權人，
    但實際根本未居住使用系爭房屋，並非系爭房屋住戶，故原
    告無由援引公寓大廈管理條例第22條第2項及規約第18條第2
    項規定請求被告甲○○出讓系爭不動產。且就本件事實前提，
    參酌公寓大廈管理條例第22條第2項立法規範，是在考量此
    規定之最後手段性，即倘有惡鄰事件者並非區分所有權人，
    依同法條第1項令其遷離即足兼顧區分所有權人及其餘住戶
    之權益，而無令區分所有權人出讓之適用，即原告對被告甲
    ○○所提先位之訴並無理由。至原告援引同條例第6條第3項規
    定請求被告甲○○不得將其所有系爭房屋提供予被告乙○○使用
    一節，倘原告同意撤回對被告甲○○所提先位之訴，被告甲○○
    則同意備位聲明。
　㈡實則，被告甲○○對被告乙○○之行為，亦困擾不已。於受改善
    通知後，再三張貼告示請被告乙○○處理占用公共域事宜；及
    通知被告乙○○遷離系爭房屋，並表明已為其另準備沒有管理
    員之公寓為住處，但未為被告乙○○所接受。難認被告甲○○有
    放任被告乙○○之行為。即被告甲○○本人並無何違反法令或規
    約情形存在。
　㈢併為答辯聲明：原告之訴駁回。
五、按人民之財產權固應予保障，但為防止妨礙他人自由、避免
    緊急危難、維持社會秩序，或增進公共利益所必要者，仍得
    以法律限制之。此觀憲法第15條、第23條規定自明。而公寓
    大廈住戶有違反法令或規約情節重大者，由管理負責人或管
    理委員會促請其改善，於3個月內仍未改善者，得依區分所
    有權人會議之決議，訴請法院強制其遷離；如該住戶為區分
    所有權人時，管理負責人或管理委員會得依區分所有權人會
    議之決議，訴請法院命該區分所有權人出讓其區分所有權及
    其基地所有權應有部分。為公寓大廈管理條例第22條第1項
    第3款、第2項所明定。就私有區分所有權及其基地所有權應
    有部分言，強制出讓制度雖係限制該區分所有權人財產權之
    行使，惟依其立法意旨，乃在該區分所有權人有嚴重違反對
    其他區分所有權人之義務，致無法維持共同關係者，其他區
    分所有權人得向法院請求出讓該違法者之區分所有權，以維
    護住戶間之公共安全、社區安寧與集合式住宅之管理，提昇
    居住品質。此即基於憲法第23條之法律保留原則、比例原則
    所為必要之限制。故在適用上，自須審酌其目的正當性、手
    段必要性、限制妥當性及衡平性等一切情形，俾兼顧該區分
    所有權人及全體住戶之權益（最高法院108年度台上字第154
    1號判決意旨參照）。
　㈠關於被告乙○○部分：
　　⑴兩造對於：被告乙○○自102年起迄今，為系爭社區住戶，居
      住於其母被告甲○○所有系爭房屋內，被告甲○○則並未與被
      告乙○○共同居住於系爭房屋內等情，未有爭執，可信屬實
      。 　
　　⑵原告主張：被告乙○○自103年2月15日起至109年9月21日止
      ，所為如附表編號1至8及17所示行為一節，為被告乙○○所
      否認，並以前詞置辯，此部分應由原告就前述利己主張各
      負證之責。關此部分業據原告提出原證2光碟及翻拍照片
      （原證3、4、19）、拒收信件紀錄（原證1）、不起訴處
      分書（原證5）、原證40判決、原證21確定判、原證41判
      決為佐。經核：
　　　①附表1編號1部分，固據原告提出原證2光碟及翻拍照片（
        原證19）為佐，然由前述影像資料，僅可見確有一男子
        在系爭社區地上室縱火，但被告乙○○既否認其為影像資
        料所示男子，前述影像內容又無法清楚辨識該名縱火男
        子即為被告乙○○，則原告主張：被告乙○○有為前述縱火
        行為一節，自無可採。
　　　②附表編號2部分，業據原告提出原證2光碟及翻拍照片（
        原證3）為佐，由前述影像資料，已明顯可見被告乙○○
        確有持文件砸向管理員行為，被告乙○○抗辯：其只是拿
        紙張在講話，沒有攻擊云云，自無可採。即原告主張：
        被告乙○○有於103年10月24日在系爭社區1樓櫃台持文件
        砸向管理員、攻擊管理員一節，應可採信。
　　　③附表編號3部分，業據原告提出與其所述相符之原證4照
        片及原證40決為佐，被告乙○○單執周月本人說不告了，
        及原證40判決其已經上訴為由，並不足認被告乙○○沒有
        對系爭社區清潔人員周月為附表編號3所示行為。即原
        告主張：被告乙○○於108年9月28日兩度以雨傘攻擊、恫
        嚇社區清人員，涉犯刑法第305條罪嫌，應可採信。
　　　④附表編號4、7部分，業據原告提出照片（詳原證4第3、4
        頁）為佐，經本院審酌結果，認其中附表編號4部分（
        原證4第3頁），被告乙○○是以長直傘往管理員胸口指，
        非如附表號4所稱以文件攻擊。附表編號7部分（原證4
        第4頁），則確可認被告乙○○有以文件攻擊管理員。
　　　⑤附表編5、6部分，業據原告提出原證21刑事確定判決、
        原證41判決為佐，應可採信。
　　　⑥附表編號8、9、10、17部分，則據原告提出不起訴處分
        書3份（詳原證5）為佐。觀諸前不起訴處分書內容可知
        ，遭被告乙○○提告者，包含系爭社區管理員呂昇隆、吳
        國勝、薛有路、保全公司經理黃俊緯、系爭社區代理主
        任委員方棕勝、今儀工程行負責人劉建維。提告內容多
        涉及信件之代收、領取糾紛；及出入大門、使用電梯糾
        紛；妨害名譽等（時間發生於000年至109年7月間左右
        ）。被告乙○○於提告時主張：管理員無故開拆或隱匿其
        信件，卻偽稱其拒收；管理員不為其開大門，讓其無法
        使用電梯涉及妨害自由；其等於社區散佈、談論侵害乙
        ○○名譽之言論等語。被提告者則抗辯：本件是被告乙○○
        藉端拒收，或收受後拒絕簽收，造成管理員執行職務不
        便；也是系爭社區區分所有權人會議決議要管理人員不
        要替住戶開啟大門、啟應電梯；另其等並未有侵害被告
        乙○○名譽之言行等。併其提告結果則如附表編號編號8
        、9、10、17，均經檢察官以罪嫌不足為由為不起訴處
        分（詳原證5）。
　　　⑦基上，原告以被告乙○○前述除於103年10月24日有對管理
        員為附表編號2所示攻擊行為外；又於108年間起至109
        年7月間止，陸續與系爭社區管理員、清潔員、保全公
        司經理等人發生附表編號3、5、6刑事糾紛；附表編號4
        、7肢體糾紛；並因信件之代收、領取糾紛、出入大門
        及使用電梯糾紛、妨害名譽等對呂昇隆、吳國勝、薛有
        路、保全公司經理黃俊緯、系爭社區代理主任委員方棕
        勝、今儀工程行負責人劉建維等提告等行為，已嚴重影
        響系爭社區之管理、秩序及住戶之安寧情節重大為由，
         依公寓大廈管理條例第22條第1項前段通知被告乙○○應
        予改善，於法並無不合。　
　　⑶原告主張：原告於109年9月18日委託律師發函通知被告乙○
      ○改善（即原證15函），被告乙○○拒絕領取掛號信，也於1
      09年9月30日拒絕原告當面交付，原告只能於同日將信件
      投遞至系爭房屋信箱。另於109年10月12日原告復將內裝
      原證15函信封黏貼於系爭房屋大門，被告乙○○同日持信件
      質問管理員，並將信件丟棄於櫃台後離去。原告不得已再
      將律師函公告於系爭社區電梯內，被告乙○○則於109年10
      月21日搭乘電梯時，已見聞其內容，並拍照留存，可認改
      善通知已合法送達被告乙○○等情，業據提出與其所相符之
      原證15函、招領逾期信封（詳原證22）、原證2光碟及翻
      拍照片（詳原證23、24、25、26、28）、公告（詳原證27
      ）為佐。被告乙○○則抗辯：其並未拒收原證15函，是沒有
      收到。原證23是因其在趕時間要出門。原證24可以看出信
      箱是不能用的。原證25並沒有貼在系爭房屋門口，如果有
      貼是不是就是強制罪，貼了之後就撕掉了。原證26是法院
      的偵查庭信件，並不是律師函，因為超過期限。原證27確
      實有貼，是貼律師函。原證28是其拍照的影像，拍照的內
      容不是律師函等語。經查：
　　　①按非對話而為意思表示者，其意思表示，以通知達到相
        對人時，發生效力（民法第95條第1項）。本件93年9月
        30日之董事會開會通知，係在公司法第204條所規定之
        期限前依董監事名冊所載各董事、監察人之住址為發送
        。至寄交上訴人之通知分別於93年8月3日及翌（四）日
        投遞至上訴人及其配偶林陳○○之戶籍地○○市○○○街○○號
        及董事名冊所載之同市○○街○○號之○○址，但因無法投交
        ，遂於同年月5日送交基隆市東信路郵局招領，招領期
        滿未領取，而於同年月26日於封面加蓋「招領逾期退回
        」之戳記，退還原寄件人，並有基隆郵局函為憑，為原
        審所合法確認之事實，則該通知已達到上訴人及其配偶
        之支配範圍內，上訴人及其配偶隨時可以了解其內容，
        應認該開會通知已送達而發生效力，自不容上訴人空言
        否認。從而，原審所為上訴人敗訴之判決，經核於法洵
        無違誤（最高法院95年度台上字第2611號裁判意旨參照
        ）。原證15函於109年9月21日投遞至 被告乙○○居住系
        爭房屋址，因無法投交，遂送交至 板橋江翠郵局招領
        ，招領期滿未領取，經郵局加蓋招領逾期退回之戳記，
        退還原寄件人等情，有原告提出招領逾期信封（詳原證
        22）在卷可佐，按諸前開裁判意旨，應認原證15函已合
        法送達被告乙○○。
　　　②況由原告提出原證2光碟及翻拍照片（即原證23、24、25
        、26、28），對照被告乙○○自承確有張貼於電梯內之公
        告（即原證27）可悉。被告乙○○確有109年9月30日拒絕
        系爭社區管理員當面交付信件，系爭社區管理員隨將信
        件（內裝原證15函）投遞至系爭房屋設於1樓櫃 檯旁信
        箱（信箱未鎖）（以上詳原證2光碟及翻拍照片(原證23
        、24））。再於109年10月12日由原告復將內裝原證15
        函信封黏貼於系爭房屋大門，被告乙○○同日持信件質問
        管理員，並將信件丟棄於櫃台後離去（以上詳原證2光
        碟及翻拍照片(原證25、26），由前開影像資料可看出
        被告乙○○持向管理員質問之信件外觀，與張貼於系爭房
        屋大門的信封外觀相同，被告乙○○辯稱：原證25貼了之
        後就撕掉了，僅為攝影目的而為。原證26是法院的偵查
        庭信件，並不是原證15函云云，並不可採。）。又原告
        既將律師函公告於系爭社區電梯內，被告乙○○也自認確
        有張貼事實，不問其於109年10月21日搭乘電梯時，所
        拍照留存者，究否即原證27公告，均應認被告乙○○確實
        已知悉原證15函內容。
      ③基上，原告主張：其已於109年9月間以原證15函通知被
        告乙○○改善，被告乙○○至遲於109年10月21日前已明確
        知悉原證15函具體內容等語，應可採信。
　　⑷原告主張：被告乙○○於收受改善通知後，猶變本加厲，陸
      續自109年10月23日起110年3月7日止，再為附表編號12、
      13、15、16、19至21所示不當舉措（各次舉措違反法令及
      規約如附表所載）一節，為被告乙○○所否認，並以前詞置
      辯，此部分應由原告就前述利己主張各負證之責。關此部
      分業據原告提出原證2光碟及翻拍照片（原證29至37）、
      診斷證明書（原證17）、新北市政府勞資爭議調解申請書
      （原證42）、離職申請表（原證44）為佐。經核：
　　　①附表編號12部分，業據原告提出原證2光碟及翻拍照片（
        原證29）為佐。由前述影像資料，已明顯可見被告乙○○
        確有持櫃台文件攻擊管理員頭部，並持櫃台物品丟向管
        理員行為，僅因管理員閃躲，故文件實際並未打到管理
        員頭部。
　　　②附表編號13部分，被告乙○○否認有罵管理員，單由原告
        提出原證2碟及翻拍照片（原證30），只能證明被告乙○
        ○有與管理員理論，時間約3分鐘，但因語音內容不清楚
        ，並不足證明被告乙○○所為言論有辱駡管理員。
　　　③附表編號15部分，觀諸原告提出原證2光碟及翻拍照片（
        原證31）可悉，被告乙○○確有因門禁、信件收發事宜與
        管理員理論。
　　　④附表編號16部分，觀諸原告提出原證2碟及翻拍照片（原
        證32）可悉，被告乙○○確再因門禁事項與管理員呂昇隆
        水生爭執，被告乙○○於警員面前，拉扯管理員口罩，致
        口罩掉落地上，但因語音內容不清楚，並不足證明被告
        乙○○於糾紛發生時有出言辱駡管理員。
　　　⑤附表編號19部分，觀諸原告提出原證2光碟及翻拍照片（
        原證33、34、35）、診斷證明書（原證17）足佐管理員
        呂昇隆於109年12月26日在系爭社區執行職務期間確實
        受有右骨骨折、頭部外傷、左手及右肘挫傷併擦傷、右
        肘橈骨骨折之傷害，雖前述影像資料，尚不足證明呂昇
        隆所受前開傷害，是受被告乙○○傷害所致。但由被告乙
        ○○自承當日確實是伊請管理員至樓梯間查看，參酌原告
        提出新北市政府勞資爭議調解申請書（原證42），呂昇
        隆於調解時主張：109年12月26日下午5時30分許，3樓
        葉姓住戶告3樓安全梯有死老鼠，跟他從安全梯上3樓察
        看，經檢查無異味轉身要下樓時，葉姓住戶從其北部推
        下二樓平台…等語，可認前開受傷事故非與被告乙○○全
        然無涉。
　　　⑥附表編號20部分，觀原告提出原證2光碟及翻拍照片（原
        證36）足佐被告乙○○確有於110年2月20日因公用樓梯間
        開口等事，與管委會成員其委託人員發生口角糾紛。
　　　⑦附表編號21部分，觀諸原告提出原證2光碟及拍照片（原
        證37）可悉，被告乙○○確實沒有使用垃圾袋丟棄垃圾，
        但無法證明被告乙○○有用力撞擊公用垃圾桶。惟被告乙
        ○○既否認系爭社區有規定需使用表圾袋丟棄垃圾，原告
        又未提出證據證明此節，自難認被告乙○○前述行為有違
        反法令或規約。
　　　⑧再由被告乙○○於收受原證15函後，仍有多名管理員陸續
        於109年11月至12月間離職，且離職原因均述明2樓住戶
        騷擾（詳原證6、44），對照前述附表12、13、15、16
        ，可認被告乙○○確實有一再因信件簽收及管理員不願代
        其感應門禁事宜，與管理員爭執不休，甚數度驚動轄區
        警員到場協調。經本院調查結果，認系爭社區為維秩序
        ，既決議「住戶需自行攜帶電梯或門禁磁扣、自行操作
        電梯或門禁，不得指使社區工作人員代其感應操作。」
        ，且至遲於被告乙○○於對管理員薛有路提告後收受不起
        訴處分書時，已可明確知悉，也據原告於原證15函中充
        分告知不得再違反此一事項，竟一再執同一事由與管理
        員發生爭執，造成數名管理員不堪其擾紛紛離職，自難
        認於收受通知後3個月內就其不當行為已為改善。另由
        原證20、21號判決記載可悉，被告乙○○抗辯：其從未持
        有門禁磁扣，從入住系爭房屋之日起均由管理員代其感
        應門禁一節，並無可採，併此敘明。
　　⑸原告主張：因被告乙○○於收受改善通知後，3個月內並未改
      善，甚變本加厲。經系爭社區區分所有權人於110年3月20
      日召開區分所有權人會議（應到43戶，實到30戶），決議
      通過（同意30票）訴請被告乙○○遷離（即原證18會議）等
      情。業據提出原證18會議通知函（詳原證28）、原證18會
      議紀錄（詳原證18）為佐。被告乙○○雖以：當日會議其有
      看過監視器，實際上沒有30戶到；且當天投的票並沒有當
      天開票，是到半年後才開票；甚且系爭社區總共有92戶，
      並不是43戶等語為辯。惟查：
　　　①系爭社區總戶數為43戶一節，有系爭社區基本資料表（
        詳本院卷第44頁）及區分所有權人名冊（詳本院卷第52
        、53頁）附卷可憑。即被告乙○○抗辯：系爭社區總共有
        92戶，並不是原證18所載43戶云云，並不可採。至開會
        日實際未到30戶部分，或肇於有區分所有權人依公寓大
        廈管理條例第27條規定委任其他區分所有權人到場而來
        （此參原證18會議紀錄出席人員⒈記載（含代理出席）
        可明，併此敘明。
　　　②按公寓大廈管理委員會為人的組織體，區分所有權人會
        議為其最高意思機關。其區分所有權人會議之召集程序
        或決議方法，違反法令或章程時，依公寓大廈管理條例
        第1條第2項規定，應適用民法第56條第1項撤銷總會決
        議之規定，由區分所有權人請求法院撤銷區分所有權人
        會議之決議。次按總會之召集程序或決議方法，違反法
        令或章程時，社員得於決議後3個月內請求法院撤銷其
        決議，民法第56條第1項前段定有明文。而出席之社員
        不足法令或章程所定之額數，為決議方法之違反。又總
        會之決議方法違反法令或章程時，在社員請求法院撤銷
        其決議前，該決議應仍有效存在（最高法院96年度台上
        字第235號裁判意旨參照）。原證18會議決議縱有被告
        乙○○所指決議方法之違反等，既未據系爭社區區分所有
        權人請求法院撤銷決議，該決議自仍有效存在。
    ⑹綜上所述，原告以被告乙○○前述除於103年10月24日有對管
      理員為附表編號2所示攻擊行為外；又於108年間起至109
      年7月間止，陸續與系爭社區管理員、清潔員、保全公司
      經理等人發生附表編號3、5、6刑事糾紛；附表編號4、7
      肢體糾紛；並因信件之代收、領取糾紛、出入大門及使用
      電梯糾紛、妨害名譽等對呂昇隆、吳國勝、薛有路、保全
      公司經理黃俊緯、系爭社區代理主任委員方棕勝、今儀工
      程行負責人劉建維等提告等行為，已嚴重影響系爭社區之
      管理、秩序及住戶之安寧情節重大為由，經原告通知被告
      乙○○應於3個月內改善後，被告乙○○仍一再因信件簽收及
      管理員不願代其感應門禁事宜，與管理員爭執不休，甚數
      度驚動轄區警員到場協調，更發生管理員呂昇隆於109年1
      2月26日在系爭社區執行職務依被告乙○○要求前往樓梯間
      查看時，跌落樓梯骨折受傷事故，難認其已為改善，故再
      經系爭社區區分所有權人會議決議訴請法院強制其遷離為
      由，依公寓大廈管理條例第22條第1項第3款、規約第18條
      第2項第3款規定，請求被告乙○○自系爭房屋遷離， 應為
      有理由。　
　㈡關於被告甲○○先位部分：　　
　　⑴原告主張：被告甲○○為系爭不動產所有權人，屬公寓大廈
      管理條例第3條第8款定義之「住戶」一節，與公寓大廈管
      理條例第3條第8款規定相符，應屬有據。即被告甲○○以其
      實際並未居住於系爭房屋為由，抗辯其非屬公寓大廈管理
      條例所稱「住戶」，尚無可採。
　　⑵原告主張：被告多次於系系社區3樓公共區域、走廊放置私
      人雜物，經原告於109年7月14日於系爭社區公布欄、電梯
      貼出公告要求被告甲○○改善，109年7月23日新北市政府工
      務局亦促請原告要求被告甲○○改善，109年7月28日原告則
      向被告甲○○出具制止函請求其改善，被告甲○○或曾暫時移
      除，嗣後即一再故態復萌。被告甲○○將系爭房屋交由其子
      被告乙○○使用，被告乙○○又有前述屢次攻擊、侮辱工作人
      員，製造髒亂、惡意棄置垃圾至其他住戶專用區域，多次
      經其他住戶、社區管理員、物業公司經理、管理委員向被
      告甲○○投訴、促其改善，被告甲○○始終置若罔聞，長期放
      任被告乙○○妨害社區安寧、秩序及衛生，亦拒絕協助被告
      乙○○就醫。被告甲○○身為系爭不動產所有權人，未能妥善
      管理其所有系爭房屋而嚴重妨害其他住戶，原告自得依公
      寓大廈管理條例第22條第2項規定強制被告甲○○出讓其所
      有系爭不動產等情。被告甲○○則以：被告乙○○雖為被告甲
      ○○之子，但逾成年已近10年，並因患有躁鬱症，併有情感
      性精神病及性格異常，雖強制就醫2個月，但拒不遵醫囑
      持續治療服藥，病況無以獲得有效改善，其對被告甲○○會
      有肢體暴力，經被告甲○○於104年12月間對其取得被證1保
      護令後，被告乙○○仍未持續就醫追踪，旋未久於105年7月
      27日即再對被告甲○○實行家庭暴力，經法院判決被告乙○○
      犯違反保護令罪（即被證2判決），然其仍不願正視病況
      就醫而持續惡化，對被告甲○○變本加厲無端興訟，被告甲
      ○○實無從代表或代理其為表示，其所作所為情形之有無，
      應由其自行負責。被告甲○○為系爭不動產所有權人，但實
      際根本未居住使用系爭房屋，參酌公寓大廈管理條例第22
      條第2項立法規範，是在考量此規定之最後手段性，即倘
      有惡鄰事件者並非區分所有權人，依同法條第1項令其遷
      離即足兼顧區分所有權人及其餘住戶之權益，而無令區分
      所有權人出讓之適用等語。
　　　①承前述，公寓大廈管理條例第22條第2項之立法意旨，乃
        在該區分所有權人有嚴重違反對其他區分所有權人之義
        務，致無法維持共同關係者，其他區分所有權人得向法
        院請求出讓該違法者之區分所有權，以維護住戶間之公
        共安全、社區安寧與集合式住宅之管理，提昇居住品質
        。此即基於憲法第23條之法律保留原則、比例原則所為
        必要之限制。故在適用上，自須審酌其目的正當性、手
        段必要性、限制妥當性及衡平性等一切情形，俾兼顧該
        區分所有權人及全體住戶之權益。
　　　②經查，本件被告甲○○雖為系爭不動產區分所有權人，但
        實際既未居住於系爭房屋，故系爭房屋3樓公共空間曾
        堆置物品，並非其所為，但仍於接獲改善通知後，曾到
        場為移除作業，且曾委託律師發函要求被告乙○○遷出系
        爭房屋等情，有照片（詳被證5、6）、律師函（詳
　　　　被證7、8）附卷可佐，可信屬實。又因被告乙○○曾對被
        告甲○○有肢體暴力，經被告甲○○於104年12月間對其取
        得被證1保護令後，被告乙○○仍未持續就醫追踪，旋未
        久於105年7月27日即再對被告甲○○實行家庭暴力，經法
        院判決被告乙○○犯違反保護令罪（即被證2判決），再
        對被告甲○○提告強制、侵占罪等情，則有被證1保護令
        、被證2判決、不起訴處分書（詳被證3附卷可佐），亦
        可信屬實。基此，被告甲○○抗辯：非其不願，而是無能
        力對被告乙○○所為脫序舉措為制止等語，並非無據。參
        酌本件以令被告乙○○遷離系爭房屋之方法，即足保護其
        餘分所有權人及住戶之權益，尚未達非強令其出讓系爭
        不動產不能使系爭社區秩序回復程度等情，應認被告甲
        ○○抗辯：本件並無公寓大廈管理條例第22條第2項（規
        約第18條第2項第3款規定內容同前開法律規定）適用餘
        地一節，應屬有據。
　　⑶綜上所述，原告公寓大廈管理條例第22條第2項規定、規約
      規約第18條第2項第3款規定提起先位之訴，請求被告甲○○
      應出讓其所有系爭不動產，為無理由，應予駁回。
六、按「住戶應遵守下列事項：⑴於維護、修繕專有部分、約定
    專用部分或行使其權利時，不得妨害其他住戶之安寧、安全
    及衛生。…⑸其他法令或規約規定事項」、「住戶違反第一項
    規定，經協調仍不履行時，住戶、管理負責人或管理委員會
    得按其性質請求各該主管機關或訴請法院為必要之處置」公
    寓大廈管理條例第6條第1項、第3項定有明文。承前，被告
    甲○○為系爭房屋之所有權人，並為原告所在社區之區分所有
    權人，被告乙○○則為被告甲○○之子，初始因得被告甲○○之同
    意與其祖父母一同居住於系爭房屋內，現則單獨居住於系爭
    房屋內。被告乙○○情緒控制失當，屢因自己不遵守系爭社區
    為門禁管控、信件收取所設立且囑請管理員執行規則，一再
    與管理員發生口角、甚至肢體爭執，原告乃經區分所有權人
    會議決議，依公寓大廈管理條例第22條第1項第3款請求被告
    乙○○遷離系爭房屋，已如前述，為有理由
　　。雖關於原告依公寓大廈管理條例第22條第2項規定提起先
    位之訴請求被告甲○○出讓系爭不動產部分，不符比例原則應
    予駁回。然因被告甲○○依法負有公寓大廈管理條例第6條第1
    項義務，其違反前項義務，經協調後自承並無力制止被告乙
    ○○之脫序行為，則原告依公寓大廈管理條例第6條3項規定提
    起備位之訴，請求限制被告甲○○使用系爭房屋之方式，應屬
    衡平適法手段，故應准許。
七、從而，原告依公寓大廈管理條例第22條第1項第3款、第6條
    第3項規定提起本訴，請求：㈠被告乙○○應自系爭房屋遷離。
    ㈡被告甲○○不得將系爭房屋提供被告乙○○使用，為有理由，
    應予准許；逾此部分之請求，則屬無據，應予駁回。
八、原告陳明願供擔保請准宣告假執行，經核其勝訴部分，並無
    不合，爰酌定相當擔保金額准許之，併依職權酌定相當擔保
    金額，准被告預供擔保後，得免為假執行。至原告敗訴部分
    ，其假執行之聲請已失依據，應併駁回。
九、兩造其餘主張及攻擊防禦方法，與本件判決結果無涉，爰不
    逐一論列說明。
據上論結，本件原告之訴為一部有理由、一部無理由，依民事訴
訟法第79條、第85條第1項前段、第390條第2項、第392條，判決
如主文。　　　
中　　華　　民　　國　　111 　年　　10 　　月　20　　日

                  民事第六庭    法　官　黃信滿
以上正本係照原本作成
如對本判決上訴，須於判決送達後20日內向本院提出上訴狀。如
委任律師提起上訴者，應一併繳納上訴審裁判費。
中　　華　　民　　國　　111 　年　　10　　月　　20　　日
                                 書記官　黃曉妏